【裁判字號】    99,抗,28
【裁判日期】    990114
【裁判案由】    不服延長羈押
【裁判全文】
臺灣高等法院刑事裁定                 99年度抗字第28號
抗  告  人
即  被  告  乙○○
            甲○○
上列抗告人等因違反槍砲彈藥刀械管制條例等案件，不服臺灣士
林地方法院98年度訴字第336號，中華民國98年12月9日所為延長
羈押之裁定，提起抗告，本院裁定如下：
    主  文
抗告駁回。
    理  由
一、按，被告經法官訊問後，認為犯罪嫌疑重大，而有下列情形
    之一，非予羈押，顯難進行追訴、審判或執行者，得羈押之
    一：(一)逃亡或有事實足認有逃亡之虞者。(二)有事實足認為有
    湮滅、偽造、變造證據或勾串共犯或證人之虞者。(三)所犯為
    死刑、無期徒刑或最輕本刑為五年以上有期徒刑之罪者，刑
    事訴訟法第101條第1項定有明文。又按羈押被告之目的，在
    於確保訴訟程式之進行、確保證據之存在、真實及確保刑罰
    之執行，而被告有無羈押之必要，及羈押後其原因是否仍然
    存在，有無繼續羈押之必要，應否延長羈押，均屬事實認定
    之問題，法院有依法認定裁量之職權，自得就具體個案情節
    予以斟酌決定，如就客觀情事觀察，法院許可羈押之裁定在
    目的與手段間之衡量並無明顯違反比例原則情形，即無違法
    或不當可言，且關於羈押原因之判斷，尚不適用訴訟上之嚴
    格證明原則，而應適用自由證明程式。次按次按羈押之目的
    ，除在於確保刑事偵查、審判程序之完成外，另亦有刑事執
    行保全之目的（最高法院98年度臺抗字第405 號裁定意旨參
    照）。次按，司法院釋字第665號解釋認刑事訴訟法第101條
    第1項第3款規定，於被告犯該款規定之罪，犯罪嫌疑重大，
    且有相當理由認為有逃亡、湮滅、偽造、變造證據或勾串共
    犯或證人之虞，非予羈押，顯難進行追訴、審判或執行者，
    得羈押之。於此範圍內，該條款規定符合憲法第23條條之比
    例原則，與憲法第8 條保障人民身體自由及第16條保障人民
    訴訟權之意旨，尚無牴觸，惟倘單以犯重罪作為羈押要件，
    除可能背離羈押應係不得已之最後手段性外，對被告武器平
    等與充分防禦權行使之限制，亦有違背比例原則之虞，更因
    無異刑罰之預先執行，違背無罪推定原則所禁止對未經判決
    有罪確定之被告執行刑罰，及禁止僅憑犯罪嫌疑就施予被告
    類似刑罰措施之精神。考諸上揭第3 款規定之法理，實係因
    被告所犯為死刑、無期徒刑或最輕本刑為五年以上有期徒刑
    之罪，可以預期將受重刑宣判，其為規避刑罰執行而妨礙追
    訴、審判程序進行之可能性增加，國家刑罰權有難以實現之
    危險，是為防免其實際發生，在此維持重大之社會秩序及增
    進重大公共利益限度內（憲法第23條），乃具有正當性。從
    而，基於憲法保障人民身體自由之意旨，被告犯上開重罪條
    款且嫌疑重大者，仍應有相當理由認為其有逃亡、湮滅、偽
    造、變造證據或勾串共犯或證人等之虞，法院斟酌命該被告
    具保、責付或限制住居等侵害較小之手段，均不足以確保追
    訴、審判或執行程序之順利進行，此際予以羈押，方堪稱係
    屬維持刑事司法權有效行使之最後必要手段。是被告縱然符
    合上揭第3 款之羈押事由，法官仍須就犯罪嫌疑是否重大、
    有無羈押必要、有無不得羈押之情形予以審酌，非謂一符合
    該款規定之羈押事由，即得予以羈押（最高法院98年度臺抗
    字第668號、第703號裁定意旨參照）。
二、本件抗告意旨均略稱：依司法院釋字第665 號所揭示，如僅
    以刑事訴訟法第101條第1 項第3款之重罪作為許可羈押之唯
    一要件，仍須考量是否犯罪嫌疑重大，有無逃亡或滅證之虞
    而有羈押之必要，否則有違反比例原則之虞。故被告所犯縱
    為該項第3 款之重罪，如無逃亡或滅證等顯難進行追訴、審
    判或執行之危險，尚欠缺羈押之必要條件。亦即單以犯重罪
    作為羈押之要件，可能背離羈押作為保全程序的性質，其對
    刑事被告武器平等與充分防禦權行使上之限制，即可能違背
    比例原則。請求將原裁定撤銷，另為妥適之裁定云云。
三、經查：
（一）本件抗告人即被告乙○○、甲○○二人分別涉有持有及寄
      藏制式手槍子彈罪嫌，其中被告乙○○於原審坦承犯行，
      被告甲○○部分有卷內相關證據佐證之，顯然二人之犯罪
      嫌疑重大，且上開各罪之法定刑分別為無期徒刑或五年以
      上有期徒刑，符合刑事訴訟法第101條第1 項第3款之情形
      ，衡諸被告乙○○、甲○○二人因所涉犯為重刑之有期徒
      刑，其等逃匿以規避審判程序進行及刑罰執行之可能性甚
      高，仍有相當理由認為其有逃亡之虞，若命被告乙○○、
      甲○○二人具保、責付或限制住居等侵害較小之手段，均
      不足以確保審判或執行程序之順利進行，仍有繼續羈押被
      告乙○○、甲○○二人之必要。再參酌被告乙○○、甲○
      ○二人持有具殺傷力槍枝、子彈涉犯恐嚇威脅之行為，對
      社會秩序之潛在危害均非輕微，權衡國家刑事司法權之有
      效行使、社會秩序及公共利益、被告乙○○、甲○○二人
      人身自由之私益及防禦權受限制之程度，認對被告乙○○
      、甲○○二人維持羈押處分尚屬適當、必要，合乎比例原
      則，並無違司法院釋字第665 號解釋意旨。故原審認被告
      乙○○、甲○○二人之上揭羈押原因尚未消滅，為維後續
      案件之審理、判決之執行，仍有繼續羈押之必要，裁定自
      98年12月16日起延長羈押二月，核無不合。
（二）又原審係認定被告乙○○、甲○○二人有刑事訴訟法第10
      1條第1項第3款「所犯為重罪」及同條項第1款「有逃亡之
      虞」之事由，裁定延長羈押，而非僅以被告乙○○、甲○
      ○二人所犯為重罪為唯一之羈押理由（參見原審卷第 326
      頁之報到單及第366 頁之審判筆錄），業經本院核閱無誤
      。故被告乙○○、甲○○二人均辯稱原審僅以其所犯為重
      罪之唯一理由，即裁定延長羈押之違誤云云，容有誤會。
四、從而，原審所為延長羈押之裁定，核無違誤。抗告意旨仍執
    前詞，指摘原裁定不當，為無理由，應予駁回。
據上論斷，應依刑事訴訟法第412條，裁定如主文。
中    華    民    國    99    年    1     月    14    日
                  刑事第十三庭審判長法  官  曾德水
                                    法  官  崔玲琦
                                    法  官  遲中慧
以上正本證明與原本無異。
不得再抗告。
                                    書記官  陳韋杉
中    華    民    國    99    年    1     月    15    日


司法院資訊處製作；財團法人民間司法改革基金會備份。
